【裁判字號】    99,易,1606
【裁判日期】    991026
【裁判案由】    詐欺
【裁判全文】
臺灣臺北地方法院刑事判決              99年度易字第1606號
公  訴  人  臺灣臺北地方法院檢察署檢察官
被      告  甲○○
選任辯護人  陳豪杉律師
            法律扶助律師周佳弘律師
上列被告因詐欺案件，經檢察官提起公訴（九十八年度偵字第二
四七八七號），本院判決如下：
    主  文
甲○○意圖為自己不法之所有，以詐術使人將本人之物交付，處
有期徒刑捌月。
    事  實
一、甲○○有公共危險前科（不構成累犯）。緣甲○○於民國九
    十七年間，經由其在徵信社任職之友人丙○○（另經臺灣臺
    北地方法院檢察署檢察官於九十九年五月十七日以九十九年
    度偵字第四三七八號為不起訴處分確定）介紹認識乙○○，
    知悉乙○○感情不遂，竟基於意圖為自己不法所有之犯意，
    於同年七、八月間某日，在不詳處所，向乙○○誆稱可施用
    法術，使伊已分手之男友回心轉意與伊復合，費用為新臺幣
    （下同）三十六萬元云云，乙○○因而誤信為真，陷於錯誤
    ，於九十七年十一月六日上午十一時、十四時及同年十二月
    二十六日上午十一時許，在臺北市中山區美麗華百貨公司附
    近，分次交付二十四萬元、二萬元及十萬元之現金予甲○○
    ，甲○○並保證上開乙○○之感情問題於九十八年六月前可
    迎刃而解。詎期限屆至，乙○○之感情問題未有任何改善，
    心生可疑，甲○○復避不見面，乙○○始知受騙。
二、案經乙○○訴由臺北市政府警察局中山分局報請臺灣臺北地
    方法院檢察署檢察官偵查起訴。
    理  由
壹、程序方面：
一、證人丙○○於九十八年十一月二十日檢察官偵查中之供詞，
    業經具結，有結文在卷為憑，且偵查中檢察官向被告以外之
    人所取得之陳述，原則上均能遵守法律規定，不致違法取供
    ，其可信性極高，並無顯有不可信之情況，揆之刑事訴訟法
    第一百五十九條之一第二項之規定，該證人於檢察官偵查中
    之供詞，顯有證據能力而得為證據。
二、卷內之「甲○○」名片一紙，辯護人於本院準備程序時雖曾
    代被告甲○○表示稱該證據無證據能力，因為該名片係屬影
    本云云（見本院九十九年六月二十四日準備程序筆錄），經
    本院向臺北市政府警察局中山分局調取告訴人乙○○所提出
    之該紙名片原本，該分局業已於九十九年七月二日以北市警
    中分刑字第○九九三二七八九四○○號函將該名片原本檢送
    本院，矧該名片既為告訴人所提出，顯非公務員違背法定程
    序所取得甚明，依法自有證據能力。
三、另被告對於本案認定其犯罪之其餘供述證據，因辯護人於本
    院準備程序中業已代被告表示對於該等證據之證據能力均不
    爭執（見本院九十九年六月二十四日準備程序筆錄），且被
    告、辯護人亦未於言詞辯論終結前聲明異議，本院審酌該等
    證據作成時之情況，並無不宜作為證據之情事，依刑事訴訟
    法第一百五十九條之五第二項之規定，均得作為證據。
貳、實體方面：
一、訊據被告對於經由證人丙○○介紹認識告訴人，且與告訴人
    互留電話聯絡之事實坦承不諱，然矢口否認有何犯行，辯稱
    ：未向告訴人收取三十六萬元，並無詐欺告訴人云云。
二、經查：
(一)上開事實，業據證人即告訴人乙○○證稱：證人丙○○在處
    理伊的事件時沒有得到結果，所以介紹被告給伊認識，表示
    被告有法力可以處理感情事件，後來被告跟伊說他有法力，
    有能力通靈，並且交一張自己的名片給伊，名片上面寫「靈
    符顯靈、陽宅風水、渡化嬰靈、消災解厄」，可以解決伊的
    感情事件，需要三十六萬元費用，用來處理讓伊和前男友能
    夠復合，還說只要經過施法，等待時間，在二○○九年六月
    ，在不超過九個月的時間內，男友會回來找伊，會有結果。
    伊沒有參加被告所宣稱的施法過程，伊有問過是否需要伊到
    場，但被告只叫伊配合，將自己的頭髮和剪下未經染色的指
    甲放在紅包袋內，依約定的時間交付給被告就可以。九十七
    年十一月六日是被告、證人丙○○和伊約在美麗華百貨公司
    一樓星巴克咖啡廳，而在九十七年十一月六日之前伊和被告
    在電話中，經被告表示可以同意讓伊先付三分之二也就是二
    十四萬元，一個月後再付尾款，但當時伊付了二十四萬元後
    ，被告說二十四萬元的「四」，數字不好、不吉利，要伊再
    提領兩萬元，於是配合被告的說法，在星巴克後由證人丙○○駕車載伊和被告到美麗華對面的北安路上一家全家便利商
    店提款機再領兩萬元現金給被告，之後他們兩人就駕車離開
    。被告在收取二十六萬元當天離開前，有跟伊說會開始進行
    法事，要伊等待，並且交代剩下的十萬元一定要全數交付，
    因為法事沒有分期付款，他是看在伊的能力範圍及證人丙○○的面子才讓伊分期，因此，在他所定的時間內，在十二月
    二十六日當天約在北安路的同一家全家便利商店巷口，再交
    給被告十萬元現金，這次交付時證人丙○○並不在場，這十
    萬元伊是到銀行提領，伊在九十七年十一月六日及十二月二
    十六日當天提領現金後，有在提領後於台新銀行大直分行的
    椅子上拍攝照片，因為伊有紀錄自己所作事情的習慣，包括
    手機簡訊也會留下來，而且被告並沒有同意交付收據給伊，
    所以伊特別紀錄下來。被告說他是龍學派的，這是一種很深
    的道行，全臺灣沒有幾個人會這樣的法術，只要利用伊的頭
    髮及剪下的乾淨指甲，聽被告的話不要去宮廟，不需伊本人
    在場看他施法，只要交給被告所交代的事情及東西即可，就
    能夠看時間、時辰施行法術。在九十七年十二月二十六日交
    付款項以後，與被告間都是簡訊及電話往來，在九十八年一
    、二月間交付頭髮及指甲時也有跟被告見面。九十七年十二
    月二十六日以後大部分是由伊打電話詢問被告處理的情形，
    被告說就像他當初所幫伊處理的事情，所告訴伊回覆是一樣
    的，叫伊在九個月內等待結果，男友會回來與伊復合、聯絡
    等語明確（見本院九十九年七月十三日審判筆錄），證人丙○○亦證稱渠在告知告訴人其男友另有交往對象後，告訴人
    、被告確實是在朋友聚會時認識，渠三人一起見過一、二次
    ，地點是在咖啡廳等情（見九十八年度偵字第二四七八七號
    偵查卷宗第四十一至四十二頁、本院九十九年八月三日審判
    筆錄），並有告訴人帳號00000000000000號
    帳戶交易明細、台新國際商業銀行「甲○○先生收」信封袋
    之翻拍照片（見九十八年度偵字第二四七八七號偵查卷宗第
    十七、十八頁）、台新銀行存摺影本、台新國際商業銀行九
    十九年七月二十日台新作文字第九九一一六六三號函等在卷
    可按。
(二)觀諸告訴人與被告有多次簡訊往來，確認詢問事情之處理情
    形是否順利，且一再要求被告回電，告訴人甚而發簡訊給證
    人丙○○，要求證人丙○○找出被告之聯繫方式，此觀告訴
    人與被告之手機簡訊往來翻拍畫面、告訴人與證人丙○○之
    手機簡訊往來翻拍畫面等自明（見九十八年度核退字第一二
    一六號偵查卷宗第八至四十一頁），並有告訴人之行動電話
    號碼0000000000號中華電信股份有限公司通話明
    細報表（見九十八年度核退字第一二一六號偵查卷宗第四十
    二至四十六頁）暨通話明細清單（見九十八年度核退字第一
    二一六號偵查卷宗第四十七至六十六頁、九十八年度偵字第
    二四七八七號偵查卷宗第六十九至九十四頁）在卷可按，參
    之被告於本院審理中所供其與告訴人並無糾紛等語（見本院
    九十九年十月五日審判筆錄），若非實情至此，告訴人何庸
    與僅有數面之緣之被告一再聯繫？且告訴人為證人丙○○之
    客戶，證人丙○○與被告復為友人，被告與告訴人間亦無任
    何業務上來往，證人丙○○又何庸介紹被告與告訴人認識？
    另卷內之載有「靈符顯靈、陽宅風水、渡化嬰靈、消災解厄
    」等字句之「甲○○」名片，其上所載非惟與告訴人所稱被
    告可以法事協助解決疑難之陳述相符合，且其上之門號00
    00000000號行動電話被告復供陳確屬其所使用之門
    號（見本院九十九年十月五日審判筆錄）無訛，揆諸當時告
    訴人均係以行動電話與被告所使用之0000000000
    號行動電話聯絡，此有前開簡訊照片可證，該名片若非被告
    本人所交付，告訴人又何能知悉該0000000000號
    行動電話為被告所使用之行動電話門號，是該名片顯係被告
    交付告訴人無誤。況被告既已存心詐騙告訴人，不與告訴人
    簽立任何契約或收據，與常情並無違背，自難認本案無任何
    之契約或收據，即認告訴人即證人乙○○之證述為不可採。
    本院綜以上情，認證人即告訴人乙○○所證情節與被告所辯
    之情相較，顯以證人乙○○所證情節較符真實而可採。末證
    人丙○○於本院審理中雖證稱印象中沒見過告訴人交付被告
    該二十六萬元款項，亦未曾開車載告訴人前往領款云云，然
    證人丙○○先前即遭告訴人具狀提告，雖經臺灣臺北地方法
    院檢察署檢察官以九十九年度偵字第四三七八號為不起訴處
    分確定，然渠為免己身再次遭牽連，對於本案多為避重就輕
    之陳述，甚或無法解釋係基於何原因在何場合讓告訴人與任
    職送貨、零工、雜事、擺地攤，幫人家搬東西的被告認識，
    且告訴人與證人丙○○間既僅有業務上委託徵信之關係，告
    訴人、證人丙○○與被告三人復無共同朋友，此據證人丙○○陳述在卷，證人丙○○又何庸讓告訴人與被告認識？是證
    人丙○○所為前開避重就輕、不符事實之證言，顯然不足執
    為有利於被告之認定，附此敘明。
(三)綜上所述，本案事證明確，被告上開所辯為卸責之詞，不足
    採信，其犯行堪以認定，應予依法論科。
三、核被告所為，係犯刑法第三百三十九條第一項之詐欺取財罪
    。爰審酌被告之品行，知悉告訴人感情不遂而為本案犯行之
    犯罪動機、目的、手段、詐取之款項數目為三十六萬元，迄
    今仍不將任何款項返還告訴人暨其犯罪後之態度等一切情狀
    ，量處如主文所示之刑。
據上論斷，應依刑事訴訟法第二百九十九條第一項前段，刑法第
三百三十九條第一項，刑法施行法第一條之一第一項、第二項前
段，判決如主文。
本案經檢察官葉雅婷到庭執行職務
中    華    民    國    99    年    10    月    26    日
                  刑事第十一庭  審判長法  官  蔡守訓
                                      法  官  詹慶堂
                                      法  官  黃紹紘
以上正本證明與原本無異。
如不服本判決應於收受送達後十日內向本院提出上訴書狀，並應
敘述具體理由；其未敘述上訴理由者，應於上訴期間屆滿後二十
日內向本院補提理由書（均須按他造當事人之人數附繕本）「切
勿逕送上級法院」。告訴人或被害人如對於本判決不服者，應具
備理由請求檢察官上訴，其上訴期間之計算係以檢察官收受判決
正本之日期為準。
                                      書記官  陳靜君
中    華    民    國    99    年    10    月    26    日
附錄本案論罪科刑所犯法條全文
刑法第三百三十九條
意圖為自己或第三人不法之所有，以詐術使人將本人或第三人之
物交付者，處五年以下有期徒刑、拘役或科或併科一千元以下罰
金。
以前項方法得財產上不法之利益或使第三人得之者，亦同。
前二項之未遂犯罰之。

司法院資訊處製作；財團法人民間司法改革基金會備份。
